臺灣高等法院臺中分院刑事判決　　　　　　　　　　九十三年度上訴字第九三一號
　　上　訴　人
　　即　被　告　乙○○
　　指定辯護人　甲○○律師
右上訴人因違反槍砲彈藥刀械管制條例案件，不服臺灣南投地方法院九十三年度訴字
第一○二號中華民國九十三年五月十九日第一審判決（起訴案號：臺灣南投地方法院
檢察署九十二年度偵字第四四九四號），提起上訴，本院判決如左：
    主      文
上訴駁回。
    事      實
一、乙○○基於製造可發射金屬具有殺傷力土造槍枝之犯意，於民國九十二年十一月
    間，在南投縣埔里鎮某處購買一批金屬鐵管之後，利用其工作場所之機器予以焊
    接或切割，製成其所需要長短槍管之形狀，另利用木材加工製造適合上開長短槍
    管之槍柄（槍托），再利用砂輪機、電焊機及焊條等物品，製造具有殺傷力之土
    造獵槍二支；而該土造獵槍之擊發方式則係將黑色火藥裝入槍管內，再以藤條插
    入槍管將黑色火藥壓實之後，進而放入鋼珠即可擊發底火而具有殺傷力。嗣於同
    年十二月三日十七時許，為警方先在草屯鎮○○路四四六號後方之工寮內，當場
    查獲如附表編號一及編號三至八所示之物；繼於當日二十時許，乙○○又帶同警
    方前往草屯鎮○○街四一八號前之機車置物箱內，取出如附表編號二所示之物。
二、案經臺中市警察局第六分局報請臺灣南投地方法院檢察署檢察官偵查起訴。
    理      由
一、訊據上訴人即被告乙○○雖坦承購買上開材料，製造上開槍枝等事實，然否認上
    開槍枝具有殺傷力云云，另被告指定辯護人辯稱：上開槍枝未經實測，性能檢測
    法僅具推定效力，不足認定槍枝具有殺傷力云云，惟查：(一)扣案如附表編號一、
    二、所示之槍枝經送請內政部警政署刑事警察局鑑定結果，認均係土造獵槍，以
    打擊底火引爆槍管內火藥為發射動力，機械性能良好，可供發射彈丸使用，認具
    殺傷力，此有該局九十三年一月十六日刑鑑字第九二二三七五九一號槍彈鑑
    定書一份在卷足稽，且證人即負責本案槍枝鑑定之內政部警政署刑事警察局鑑定
    人員黃國政於本院到庭結證稱：「本案的槍枝是土造的長槍，依據本局的鑑定方
    法採用性能檢驗法，所謂性能檢驗法，解釋槍枝的一些主要零件還有它的機械性
    能是不是都完整無缺，運作的狀況是否良好，如果這二個條件吻合的話，沒有疑
    問的話，我們就會認定它是具有殺傷力。（審判長問：本案你鑑定的時候如何認
    定它具有殺傷力？）以這個槍枝的話，我們首先就要檢視這槍管是否有貫通，槍
    管如果有貫通，第二點就是檢視它的導火孔，導火孔就是在引燃底火後利用導火
    孔跟槍管貫通的狀態，讓火花能夠貫通到槍管裡面，引爆槍管裡面的火藥，火藥
    引爆就可以推送他們填塞的鋼珠、或者是彈丸或者是各個金屬物品，發射物品。
    所以說槍管是完整的，是貫通的，然後我們檢視導火孔是否貫通，如果是貫通基
    本上這隻槍管的檢視就完成了。下一步我們就是要檢視它的擊錘，擊錘的運作是
    正常的，----擊錘如果能夠運作，我們再來檢視扳機的部分，扳機是否能夠正常
    的帶動擊錘，是不是能夠撞擊底火，然後擊發底火，引燃火藥，如果這個動作都
    可以完成的話，這把槍就具有殺傷力。（審判長問：本案卷附之鑑定書的槍枝是
    否都有符合你剛才所言的情況？）應該都是符合的。」等語（見本院卷第九六至
    九八頁），足見上開槍枝雖因鑑定人力因素，未採取實際試射測試法，然上開性
    能檢測法既已確實檢視槍管、導火孔、擊錘、扳機等部分之功能，認均屬正常完
    整，足以擊發彈藥，故被告所製造之上開槍枝均具殺傷力即堪認定。被告及指定
    辯護人上開辯詞不足採信。(二)又扣案附表編號二所示之槍枝，被告係置放於前述
    機車置物箱內而為警方查扣，若上開槍枝並不具殺傷力而無法使用，被告豈需置
    放於機車置物箱內？被告辯稱係持上開槍枝供友人子女觀看云云，顯屬卸責之詞
    ，不足採信。由此亦足徵上開槍枝確實具有殺傷力而可供使用甚明。此外復有如
    附表所示之物扣案可資佐證，從而本案事證明確，被告上開犯行，應堪認定。
二、核被告所為，係犯槍砲彈藥刀械管制條例第十一條第一項之未經許可製造可發射
    金屬具有殺傷力之土造獵槍罪。被告製造後未經許可持有土造獵槍之低度行為，
    應為其製造之高度行為所吸收，不另論罪。被告一製造行為製造土造獵槍二支（
    即種類相同之客體有數個），然所侵害者分別係屬單一之社會法益，所犯未經許
    可製造土造獵槍罪，仍係單純一罪。查被告所犯上開犯行之法定本刑為五年以上
    有期徒刑，雖無法證明被告具有原住民身份，惟被告製造本件土造獵槍之目的，
    應係供自己打獵之用，且從扣案土造獵槍之使用方式觀之，本件土造獵槍應甚難
    將之使用於一般犯罪行為，是以，被告之不法程度與犯罪情節顯屬輕微，倘遽處
    以有期徒刑五年以上，實屬過重，法重情輕，其犯罪情狀顯足以引起一般之同情
    ，衡情在客觀上尚堪憫恕，爰依刑法第五十九條規定，酌量減輕其刑。原審判決
    依槍砲彈藥刀械管制條例第十一條第一項，刑法第十一條前段、第四十二條第二
    項、第三十八條第一項第一款、第二款、第五十九條，罰金罰鍰提高標準條例第
    二條等規定，並審酌被告犯罪之動機、目的、手段、生活狀況、智識程度、所生
    危害及犯罪後坦承犯行，態度良好等一切情狀，量處被告有期徒刑二年七月，併
    科罰金新台幣一萬元，並就併科罰金部分，諭知易服勞役之折算標準，另敘明扣
    案如附表編號一、二、所示之物，具有殺傷力，為違禁物，應依刑法第三十八條
    第一項第一款宣告沒收；扣案如附表編號三至八、所示之物係被告所有且供其改
    造土造獵槍所用之物，業據被告供承在卷，應依刑法第三十八條第一項第二款宣
    告沒收；另扣案砂輪機壹台、電焊機壹台、焊條玖條，被告供稱並非其所有之物
    ，亦無積極足以證明係被告所有且供其犯本件犯罪所用之物，且非違禁物，爰不
    予宣告沒收等情，核其認事用法並無不當，量刑亦稱妥適，被告上訴否認上開槍
    枝具有殺傷力及指摘原審量刑過重云云，為無理由，被告上訴應予駁回。
三、據上論斷，應依刑事訴訟法第三百六十八條，判決如主文。
本案經檢察官丙○○到庭執行職務。
中      華      民      國      九十三  年      八      月      二十六  日
                                臺灣高等法院臺中分院刑事第八庭
                                      審判長法  官  羅  得  村
                                            法  官  黃  文  進
                                            法  官  陳  毓  秀
右正本證明與原本無異。
如不服本判決應於收受送達後十日內向本院提出上訴書狀，其未敘述上訴之理由者並
得於提起上訴後十日內向本院補提理由書（均須按他造當事人之人數附繕本）。
                                            書記官  蕭  玉  真
中      華      民      國      九十三  年      八      月      二十七  日
附錄本案論罪科刑法條：
槍砲彈藥刀械管制條例第十一條第一項
    未經許可，製造、販賣或運輸第四條第一項第一款所稱其他可發射金屬或子彈具
    有殺傷力之各式槍砲者，處五年以上有期徒刑，併科新臺幣一千萬元以下罰金。
附表：
編號    名稱及數量
一、    土造獵槍壹支（槍枝管制編號一一0000000號）。
二、    土造獵槍壹支（槍枝管制編號一一0000000號）。
三、    土造獵槍（長）槍管半成品肆支。
四、    土造獵槍（短）槍管半成品伍支。
五、    土造獵槍槍托半成品肆支。
六、    黑色火藥壹罐。
七、    底火壹盒。
八、    鋼珠壹包。
                                                                       Ａ
